臺灣桃園地方法院民事判決　　　　　　 109年度訴字第1233號
原　　　告　林德奬　

被　　　告　林德進　

　　　　　　林高紡（林德治之承受訴訟人）


上列當事人間請求分割共有物事件，本院於民國110 年10月7 日
言詞辯論終結，判決如下：
    主  文
一、兩造共有坐落桃園市○○區○○段○○○○地號土地，應分
    割為如附圖所示編號甲部分，由被告林高紡取得；如附圖所
    示編號乙部分，由被告林德進取得；如附圖所示編號丙部分
    ，由原告取得；如附圖所示編號丁部分，由原告、被告林德
    進取得，並按如附表二所示「分割後之應有部分」欄比例維
    持分別共有。
二、訴訟費用由兩造依如附表一所示「訴訟費用負擔之比例」欄
    負擔。
    事  實
壹、程序部分
一、被告林德治於原告提起本件訴訟後，於民國110 年1 月19日
    死亡，此有戶籍謄本、死亡證明書附卷可憑（見本院卷第14
    7 、153 頁）；林德治死亡後，所遺桃園市○○區○○段00
    00地號土地（下稱系爭土地）所有權應有部分832/1330，由
    繼承人林高紡、林慧琪、林進清、林進駿繼承，且經全體繼
    承人協議，由林高紡於110 年3 月24日辦理分割繼承登記完
    竣等情，復有土地登記申請書、戶籍謄本、遺產分割協議書
    等件可稽（見本院卷第181 至189 頁），則被告林高紡具狀
    聲明承受訴訟（見本院卷第225 至227 頁），核無不合，應
    予准許。
二、被告林德進未於最後言詞辯論期日到場，核無民事訴訟法第
    386 條所列各款情形，爰依原告聲請，由其一造辯論而為判
    決。
貳、實體部分
一、原告主張：兩造共有系爭土地，應有部分如附表一「分割前
    之應有部分」欄所示。又系爭土地並非不能分割，共有人間
    亦無不能分割之協議，爰依民法第823 條第1 項前段、第82
    4 條之規定訴請分割系爭土地，並請求判決將系爭土地分割
    為如附圖所示編號甲部分歸林高紡取得；編號乙部分歸林德
    進取得；編號丙部分歸原告取得；編號丁部分則由原告與林
    德進依原應有部分比例維持共有等語。
二、被告則以：
  ㈠被告林高紡部分：同意原告之分割方案等語。
  ㈡被告林德進未於最後言詞辯論期日到場，據其書狀及之前到
    場所為之聲明及陳述略謂：其同意分割系爭土地，但希望是
    以直條式分成3 部分由兩造各自取得等語。
三、本院之判斷：
  ㈠按各共有人，除法令另有規定外，得隨時請求分割共有物，
    但因物之使用目的不能分割或契約訂有不分割之期限者，不
    在此限，民法第823條第1項定有明文。查原告主張系爭土地
    為兩造所共有，各共有人應有部分比例，如附表一「分割前
    之應有部分」欄所示，共有人間並無不分割之協議，系爭土
    地亦查無不能分割之限制等情，有桃園市中壢地政事務所10
    9 年9 月8 日中地測字第1090015926號函文暨所附土地登記
    謄本、異動索引可稽（見本院卷第51至63頁），且未據被告
    2 人爭執（見本院卷第79頁），應堪認定，則原告請求裁判
    分割系爭土地，核屬有據。
  ㈡又分割之方法不能協議決定，或於協議決定後因消滅時效完
    成經共有人拒絕履行者，法院得因任何共有人之請求，命為
    下列之分配：一、以原物分配於各共有人；以原物為分配時
    ，因共有人之利益或其他必要情形，得就共有物之一部分仍
    維持共有，民法第824 條第2 項第1 款前段、第4 項定有明
    文。查原告主張系爭土地應分割為如附圖所示編號甲部分歸
    林高紡取得；編號乙部分歸林德進取得；編號丙部分歸原告
    取得；編號丁部分則由原告與林德進依原應有部分比例維持
    共有之分割方案。而系爭土地現況座落有2 層樓建物1 棟（
    門牌號碼桃園市○○區○○○街000 號）、鐵皮建物2 間（
    1 間為工廠、1 間為車庫），土地中央另有1 間小鐵皮屋作
    為農具室，均供被告林高紡一家使用，且系爭土地與桃園市
    ○○區○○段0000○0 地號土地交界處，復有道路即桃園市
    中壢區內定六街350 巷等節，業據被告林高紡當庭確認無誤
    （見本院卷第121 至122 頁），並有本院109 年12月9 日現
    場勘驗筆錄、桃園市中壢地政事務所土地複丈成果圖在卷可
    稽（見本院卷第89頁、第159 頁）。
  ㈢據此，原告所提之分割分案，可使上開建物所座落之土地（
    即編號甲部分）全由林高紡取得，林高紡一家仍得繼續使用
    該等建物，不僅使林高紡等人免為拆屋還地之窘境，更可延
    續各該建物之經濟價值；另就分得編號乙部分之林德進、分
    得編號丙部分之原告，則得共同通行其等共有之桃園市○○
    區○○○街000 巷道路○○○號丁部分），此顯有利系爭土
    地之開發利用；況原告所提之分割方案已獲被告林高紡之同
    意（見本院卷第222 頁），被告林德進則經本院函詢是否對
    於原告提出之分割方案表示意見，均未見具狀或到庭明確表
    明原告之方案有何不妥適之處（見本院卷第213 至215 頁）
    。本院審酌系爭土地之現況、共有人之意願、共有物之利用
    及經濟效益等一切情形，認系爭土地採取原告之分割方案，
    即如附圖所示編號甲部分歸林高紡取得；編號乙部分歸林德
    進取得；編號丙部分歸原告取得；編號丁部分則由原告與林
    德進維持共有之分割方案，確屬妥適。
四、綜上所述，系爭土地應分割為如附圖所示編號甲部分歸林高
    紡取得；編號乙部分歸林德進取得；編號丙部分歸原告取得
    ；編號丁部分則由原告與林德進依其等間原應有部分之相對
    比例（即如附表二所示「分割後之應有部分」欄之比例）維
    持分別共有。又分割共有物之訴，核其性質，兩造本可互換
    地位，原告提起本件訴訟於法雖屬有據，然被告應訴乃法律
    規定所不得不然，其所為抗辯自為伸張或防衛權利所必要，
    是本件訴訟費用應由共有人依其應有部分之比例分擔，始為
    公允，爰諭知本件訴訟費用負擔之比例如主文第2 項所示。
五、本件事證已明，兩造其餘攻擊防禦方法與所舉證據，核與本
    件判決結果不生影響，爰不再逐一論駁，附此敘明。
六、訴訟費用負擔之依據：民事訴訟法第80條之1。
中    華    民    國   110    年    10    月    29    日
                  民事第四庭  法  官  傅思綺
正本係照原本作成。
如對本判決上訴，須於判決送達後二十日內向本院提出上訴狀。
如委任律師提起上訴者，應一併繳納上訴審裁判費。
中    華    民    國   110    年    10    月    29    日
                              書記官  康馨予
附表一：
┌──────────────────┐
│桃園市○○區○○段0000地號土地（面積│
│2199平方公尺）                      │
├──┬────┬──────────┤
│編號│共有人  │分割前之應有部分暨訴│
│    │        │訟費用負擔之比例    │
├──┼────┼──────────┤
│ １ │林德奬  │94/1330             │
├──┼────┼──────────┤
│ ２ │林德進  │404/1330            │
├──┼────┼──────────┤
│ ３ │林高紡  │832/1330            │
└──┴────┴──────────┘
附表二：
┌──────────────────┐
│如附圖編號丁部分（面積21平方公尺）  │
├──┬────┬──────────┤
│編號│共有人  │分割後之應有部分    │
├──┼────┼──────────┤
│ １ │林德奬  │19/100              │
├──┼────┼──────────┤
│ ２ │林得進  │81/100              │
└──┴────┴──────────┘